臺灣高等法院高雄分院刑事裁定
111年度毒抗字第119號
抗  告  人  
即  被  告  蘇國松




上列抗告人因聲請強制戒治案件，不服臺灣屏東地方法院中華民
國111年1月24日裁定(111年度毒聲字第61號)，提起抗告，本院
裁定如下：
    主  文
抗告駁回。
    理  由
一、原裁定意旨略以：抗告人即被告蘇國松（下稱被告）因施用
    第一、二級毒品，前經原審以110年度毒聲字第114號裁定令
    入勒戒處所觀察、勒戒後，仍有繼續施用毒品傾向，此有卷
    附前開刑事裁定、法務部○○○○○○○○民國111年1月11日高戒所
    衛字第11110000170號函暨所附有無繼續施用毒品傾向證明
    書及有無繼續施用毒品傾向評估標準紀錄表各1份可佐。是
    以檢察官聲請裁定令被告入勒戒處所強制戒治，核與規定相
    符，應予准許。爰依毒品危害防制條例第20條第2項規定，
    裁定被告令入戒治處所強制戒治，其期間為6個月以上，至
    無繼續強制戒治之必要為止，但最長期間不得逾1年等語。
二、本件抗告意旨略以：依評估標準紀錄表規定毒品前科上限為
    10分，為何本件評估結果前科與行為表現一欄為「32分」，
    超過前開上限；另被告配偶在國外，故無人來探視被告，社
    會穩定度得5分，亦對被告不公平，被告實無繼續施用毒品
    傾向，請能撤銷原裁定云云。
三、按犯毒品危害防制條例第10條之罪者，檢察官應聲請法院裁
    定，令被告入勒戒處所觀察、勒戒，其期間不得逾2月。觀
    察、勒戒後，檢察官依據勒戒處所之陳報，認受觀察、勒戒
    人無繼續施用毒品傾向者，應即釋放，並為不起訴之處分；
    認受觀察、勒戒人有繼續施用毒品傾向者，檢察官應聲請法
    院裁定令入戒治處所強制戒治，其期間為6個月以上，至無
    繼續強制戒治之必要為止。但最長不得逾1年，毒品危害防
    制條例第20條第1項、第2項定有明文。是檢察官依據勒戒處
    所之陳報，認受觀察、勒戒人有繼續施用毒品傾向者，應聲
    請法院裁定令入戒治處所強制戒治，此乃戒絕毒癮之法定程
    序。
四、再按有無繼續施用傾向之判斷準則以「前科紀錄與行為表現
    」、「臨床評估」、「社會穩定度」為評估之依據。查被告
    因施用第一、二級毒品，前經原審以110年度毒聲字第61號
    裁定令入勒戒處所觀察、勒戒後，據法務部○○○○○○○○附設勒
    戒處所依照法務部矯正署110年3月26日法矯字第1100600176
    0號函修正頒布內容製作之「有無繼續施用毒品傾向評估標
    準紀錄表」及「有無繼續施用毒品傾向證明書」所示，本件
    評分結果為：前科紀錄與行為表現32分、臨床評估28分、社
    會穩定度5分，總分65分（靜態因子52分、動態因子13分）
    ，綜合判斷為「有繼續施用毒品傾向」，此有卷附前開刑事
    裁定、法務部○○○○○○○○民國民國111年1月11日高戒所衛字第
    11110000170號函暨所附有無繼續施用毒品傾向證明書及有
    無繼續施用毒品傾向評估標準紀錄表各1份在卷可佐。被告
    適用「有無繼續施用毒品傾向評估標準評分說明手冊」、「
    有無繼續施用毒品傾向評估標準紀錄表」綜合判斷之結果，
    為「有」繼續施用毒品傾向，且係該所相關專業知識經驗人
    士，於被告觀察、勒戒期間，依其本職學識就被告之前科紀
    錄及行為表現、臨床評估及社會穩定度等因素所為之綜合判
    斷，具有科學驗證所得之結論，且由形式上觀察，並無擅斷
    或濫權等明顯不當之情事，法院宜予尊重其行政職權之行使
    及專業之判斷。再者，毒品危害防制條例規定強制戒治之目
    的，既係針對因施用毒品成癮者，此處尚非僅指身癮者，心
    癮者尤其為甚，其難以戒絕斷癮，致再犯率偏高，故有持續
    收容於戒治處所施以強制戒治之必要，是該條例第20條第2
    項關於強制戒治之規定，係屬強制規定，只要觀察、勒戒後
    ，經評定受觀察、勒戒人有繼續施用毒品傾向者，檢察官即
    應聲請法院裁定受觀察、勒戒者令入戒治處所強制戒治，其
    中並無任何例外規定。且毒品危害防制條例所規定之觀察、
    勒戒或強制戒治處分，其立法意旨在幫助施用毒品者戒除毒
    癮，該處分之性質非為懲戒行為人，而係為消滅受處分人再
    次施用毒品之危險性，目的係在戒除行為人施用毒品身癮及
    心癮之措施，故觀察、勒戒之執行，其重點在「評估」應否
    受強制治療之可能性，並依其結果有不起訴處分或免刑之優
    遇，亦係提供被告改過自新之機會。是以，原審法院執法務
    部○○○○○○○○附勒戒所「有無繼續施用毒品傾向評估標準評分
    說明手冊」、「有無繼續施用毒品傾向評估標準紀錄表」之
    評分結果，裁定被告令入戒治處所施以強制戒治，自屬有據
    。　　
五、依前開「有無繼續施用毒品傾向評估標準紀錄表」記載，被
    告毒品犯罪相關司法紀錄共有10筆，以每筆5分計，被告應
    得50分，然因該項配分上限為10分，故被告得10分，再加計
    首次毒品犯罪年齡為21至30歲得5分，其他犯罪相關紀錄共
    有10筆，以每筆2分計，被告應得20分，然因該項配分上項
    為10分，故被告得10分，入所時尿液毒品檢驗有一種毒品反
    應得5分、所內行為表現得2分，故前科與行為表現一欄為「
    32分」，並無違誤。被告抗告意旨略以：依評估標準紀錄表
    規定毒品前科上限為10分，為何本件評估結果前科與行為表
    現一欄為「32分」，超過前開上限云云，顯有誤會；另依前
    開評估標準紀錄表記載，被告入所後因無家人前往訪視，社
    會穩定度評估為5分，被告抗告意旨亦不否認在所期間確實
    無家人來探視被告，故社會穩定度評估得5分，亦無何違誤
    之處。
六、綜上所述，原審因而依檢察官之聲請，適用毒品危害防制條
    例第20條第2項後段之規定，裁定令入戒治處所施以強制戒
    治，其期間為6個月以上，至無繼續強制戒治之必要為止，
    但最長不得逾1年，經核並無不合。被告執上開情詞提起抗
    告，為無理由，應予駁回。
據上論結，應依刑事訴訟法第412條，裁定如主文。
中　　華　　民　　國　　111 　年　　3 　　月　　15　　日
                  刑事第六庭    審判長法  官  李政庭
                                      法  官  施柏宏
                                      法  官  王光照
以上正本證明與原本無異。
不得再抗告。
中　　華　　民　　國　　111 　年　　3 　　月　　15　　日
                                      書記官  周青玉